【裁判字號】    97,交易,85
【裁判日期】    971119
【裁判案由】    過失傷害
【裁判全文】
臺灣高雄地方法院刑事判決              97年度交易字第85號
公  訴  人  臺灣高雄地方法院檢察署檢察官
被      告  丁○○○
上列被告因過失傷害案件，經檢察官提起公訴（97年度偵續字第
67號），本院判決如下：
    主  文
丁○○○犯過失傷害罪，處有期徒刑貳月，如易科罰金，以新臺
幣壹仟元折算壹日；減為有期徒刑壹月，如易科罰金，以新臺幣
壹仟元折算壹日。
    事  實
一、丁○○○於民國95年10月25日上午7 時50分許，騎乘車牌號
    碼WAP-902 號輕型機車，沿高雄市○○區○○街由西往東方
    向行駛，行經該街72號對面時，本應注意車前狀況，並隨時
    採取必要之安全措施，且依當時情形，又無不能注意之情事
    ，竟疏未注意及此，因閃避對向來車而驟然偏向右前方行駛
    ，適有丙○○亦沿同路段同向步行於前方，丁○○○見狀閃
    避不及，致其所騎乘上開機車車頭自後方撞擊甲○○，造成
    甲○○受有腰椎第4 節輕微骨折、雙脛骨上端不完全骨折及
    左脛骨下端不完全骨折等傷害。丁○○○則於肇事後，仍留
    在事故現場，並在有權偵查犯罪之員警僅知悉車禍事故，但
    不知悉肇事者前，向該處理本件道路交通事故之警員表示其
    即為肇事車輛之駕駛者，並不逃避接受裁判，始悉上情。
二、案經甲○○訴由臺灣高雄地方法院檢察署檢察官偵查起訴。
    理  由
一、按告訴乃論之刑事事件由有告訴權之人聲請調解者，經調解
    不成立時，鄉、鎮、市公所依其向調解委員會提出之聲請，
    將調解事件移請該管檢察官偵查，並視為於聲請調解時已經
    告訴，鄉鎮市調解條例第31條定有明文。查告訴人甲○○曾
    就其所受之前揭傷害於96年1 月25日即向高雄市三民區調解
    委員會聲請調解，經調解不成立並未聲請移送檢察官偵辦等
    情，此有高雄市三民區公所96年9 月26日96高市三區民32字
    第582 號函及附件聲請調解書、委任書及調解筆錄在卷可稽
    〔見96年度他字第5225號卷（下稱偵他卷）第62、63、67至
    70頁〕，依上開規定，視為於聲請調解時已經告訴，且未逾
    法定6 個月之告訴期間，合先敘明。
二、證據能力之認定：
  (一)按證人、鑑定人依法應具結而未具結者，其證言或鑑定意見
    ，不得作為證據，為刑事訴訟法第158 條之3 所明定，告訴
    人本質上亦屬證人，如依法應具結而未具結，其證言無證據
    能力，本件告訴人甲○○於96年11月13日、97年3 月11日在
    偵查中受檢察官訊問時之證述〔見96年度偵字卷第31074 號
    卷（下稱偵卷）第5 至7 頁）、97年度偵續字第67號卷（下
    稱偵續卷）第7 、8 頁〕，並未經具結，應認其無證據能力
    （最高法院93年度台上字第6578號判例意旨參照）。
  (二)次按被告以外之人於偵查中向檢察官所為陳述，除顯有不可
    信之情況者外，得為證據，刑事訴訟法第159 條之1 第2 項
    定有明文。經查，本件證人王保安於偵查中所為之證述，性
    質上雖屬傳聞證據，惟係偵查中向檢察官所為之證述（見偵
    卷第7 頁），並經具結（結文見同上偵卷第4 頁），且無顯
    有不可信之情況，衡諸上開規定，自具有證據能力。
  (三)再按，刑事訴訟法第159 條之4 規定，除前3 條之情形外，
    下列文書亦得為證據：(1)除顯有不可信之情況外，公務員職
    務上製作之紀錄文書、證明文書。(2)除顯有不可信之情況外
    ，從事業務之人於業務上或通常業務過程所須製作之紀錄文
    書、證明文書。查本件卷附之道路交通事故現場圖（見偵他
    卷第23頁），為高雄市政府警察局交通大隊警員職務上所製
    作之文書，記載車禍現場有關車輛及行人之位置、刮地痕、
    車輛倒地刮點等事實之書面資料，因警員有據實記載之義務
    ，並有案發現場照片為佐證，性質上可信性極高，且現場歷
    經相當時日，由於日曬雨淋及其他車輛碾壓，欲現場重建，
    實有困難，自有尊重現場圖紀錄之必要性，並查亦無顯不可
    信之情況，上開公務員職務上製作之紀錄文書自具有證據能
    力（刑事訴訟新制法律問題研討會提案第17號第5 則法院研
    討意見及研討結果參照）。
  (四)又按被告以外之人於審判外之言詞或書面陳述，除法律有規
    定者外，不得作為證據；法院或檢察官得囑託醫院、學校或
    其他相當之機關、團體為鑑定，或審查他人之鑑定，並準用
    第203 條至第206 條之1 規定；其須以言詞報告或說明時，
    得命實施鑑定或審查之人為之，刑事訴訟法第159 條第1 項
    、第208 條第1 項分別定有明文。是法院或檢察官依刑事訴
    訟法第208 第1 項之規定，囑託鑑定機關所出具之鑑定報告
    ，應屬刑事訴訟法第206 條第1 項之鑑定報告，為傳聞法則
    之例外。本件卷附高雄市政府交通局車輛行車事故鑑定委員
    會鑑定意見書（見偵續卷第10、11頁），係檢察官依上開規
    定囑託機關、團體所為之鑑定，依法自得作為證據。
  (五)末按被告以外之人於審判外之陳述，雖不符刑事訴訟法第15
    9 條之1 至之4 之規定，然經當事人於審判程序同意作為證
    據，法院審酌該言詞陳述或書面陳述作成時之情況，認為適
    當者，亦得為證據。又當事人、代理人或辯護人於法院調查
    證據時，知有第159 條第1 項不得為證據之情形，而未於言
    詞辯論終結前聲明異議者，視為有前項之同意，同法第159
    條之5 亦有明文。查本案所引用之其餘證據資料（詳後引證
    據），其中各項言詞或書面傳聞證據部分，縱無刑事訴訟法
    第159 條之1 至第159 條之4 或其他規定之傳聞證據例外情
    形，亦業經本院審理時予以提示並告以要旨，且各經檢察官
    及被告表示意見，當事人已知上述證據乃屬傳聞證據，均未
    於言詞辯論終結前對該等證據聲明異議〔見本院97年度審交
    易字第214 號卷（下稱本院審交易卷）第25頁、本院97年度
    交易字第85號卷（下稱本院交易卷）第27至34頁〕，依上開
    規定，已擬制同意其有證據能力，且本院審酌該等傳聞證據
    作成時之狀況，並無不宜作為證據之情形，均應認於本案有
    證據能力。
三、訊據被告丁○○○固對有於前揭時地騎乘機車過失肇事，並
    撞傷告訴人甲○○之事實坦承不諱（見本院審交易卷第24頁
    反面、本院交易卷第34至36頁），惟辦稱告訴人甲○○之傷
    勢應不如起訴書所載那麼嚴重等語（見本院審交易卷第24頁
    反面、本院交易卷第27、34、35頁）。經查：
  (一)被告於上開時地，騎乘車牌號碼WAP-902 號輕型機車，沿高
    雄市○○區○○街由西往東方向行駛，行經該街72號對面時
    ，本應注意車前狀況，並隨時採取必要之安全措施，且依當
    時情形，又無不能注意之情事，竟疏未注意及此，因閃避對
    向來車而驟然偏向右前方行駛，適有告訴人甲○○亦沿同路
    段同向步行於前方，被告見狀閃避不及，致渠所騎乘上開機
    車車頭自後方撞擊告訴人甲○○等情，業經告訴人甲○○於
    檢查事務官詢問時指證綦詳（見偵他卷第54、55頁），並有
    證人王保安於偵訊時證述明確（見偵他卷第55頁、偵卷第6
    、7 頁），復有道路交通事故現場圖、道路交通安全事故調
    查報告表(一)(二)、高雄市政府警察局交通大隊交通事故談話紀
    錄表各1 份、現場蒐證照片12張（見偵他卷第23至33頁）、
    愛仁醫院診斷證明書1 份（見偵他卷第20頁），高雄市政府
    交通局車輛行車事故鑑定委員會鑑定意見書1 份（見偵續卷
    第10、11頁）等件附卷可稽，是被告前開過失肇事之自白核
    與事實相符，自可採為認定事實之證據。
  (二)按汽車（包括機器腳踏車）行駛時，駕駛人應注意車前狀況
    ，隨時採取必要之安全措施，道路交通安全規則第94條第3
    項定有明文，被告自承考領有重型機車駕照，此有道路交通
    事故調查報告表(二)及高雄市政府警察局交通大隊交通事故談
    話紀錄表各1 份在卷可參（見偵他卷第25、26頁），故被告
    對於上開道路交通安全規則自無不知之理；且依當時天候晴
    天，日間自然光線，道路舖裝柏油，路面狀況乾燥、無缺陷
    、道路無障礙物，視距良好等情，有道路交通事故調查報告
    表(一)附卷可憑（見偵他卷第24頁），又依被告當時之駕車能
    力及身心狀況等情形均無不能注意之情事，且依據上揭事故
    現場圖所示（見偵他卷第23頁），於正興國中後門標示有被
    告所騎乘之機車倒地刮點距離路緣約0.4 公尺，衡情應有採
    取閃避或煞車等必要安全措施之餘地，竟疏未注意車前狀況
    ，致所駕之機車車頭與告訴人甲○○發生撞擊，當場致告訴
    人甲○○倒地，並受有前開傷害，其駕駛行為有所過失，業
    據高雄市政府交通局車輛行車事故鑑定委員會鑑定意見書認
    定明確在卷（見偵續卷第10、11頁）。是告訴人甲○○因本
    件車禍受傷，與被告之過失行為間並有相當因果關係，本案
    事證明確，被告過失傷害之犯行已堪認定。
  (三)至被告雖質疑告訴人甲○○因本件車禍肇事所受傷勢應不若
    起訴書所載如此嚴重云云（見本院交易卷第27頁），惟告訴
    人甲○○受有前揭傷勢之情，業據其提出96年6 月14日愛仁
    醫院診斷證明書1 紙附卷可稽（見偵他卷第20頁），且觀諸
    該診斷證明書醫師矚言欄載明：告訴人甲○○曾於95年11月
    2 日到院初診，嗣於同年月14、16、25日及同年12月17日複
    診等語明確在卷，並有開具上開診斷證明書之許銘昌醫師以
    書面敘明：（告訴人）甲○○因車禍事故至本醫院就診，且
    於上開診斷證明書之傷勢屬輕微骨折，會有疼痛及無力感，
    痊癒約需3 個月，通常不會有重大後遺症等語，此有97年10
    月24日愛仁醫院醫管組回覆本院函詢之書面資料1 份附卷可
    參（見本院交易卷第13頁），復以財團法人私立高雄醫學大
    學附設中和紀念醫院亦回覆本院稱：病患甲○○於95年10月
    25日上午8 時2 分由救護車送至本醫院急診，到院時主訴背
    痛及左肘擦傷，當時予以執行腰椎Ｘ光檢查，顯示腰椎椎間
    盤退化，無明顯骨折或脫位，於95年10月25日上午10時15分
    離院，離院時建議病人至骨科回診等語，亦有97年10月28日
    該醫院高醫附行字第0970003616號函附卷可憑，衡以告訴人
    甲○○其就診時間與案發時間頗為密接，且所受傷勢、部位
    亦均與其指訴遭被告撞及之方式、部位等情相符，是以告訴
    人甲○○所受前揭傷勢，自非虛妄，並確與被告上開車禍肇
    事行為間具有因果關係，洵堪認定。被告上開所辯，顯係片
    面空言臆測之詞，尚難採信。
  (四)綜上所述，被告前揭辯詞，核屬卸責之詞，應非可採，本案
    事證明確，被告前開犯行洵堪認定，應依法論罪科刑。
四、適用法律與量刑：
  (一)核被告所為，係犯刑法第284 條第1 項前段之過失傷害罪。
    被告於肇事後，於偵查犯罪機關僅知悉車禍事故而尚不知何
    人犯罪前，仍留在現場，向據報前往現場之員警坦承肇事，
    並不逃避接受裁判等情，有高雄市政府警察局交通大隊道路
    交通事故調查報告表(二)、高雄市政府警察局交通大隊事故談
    話紀錄表各1 份在卷可按（見偵他字卷第25、26頁），復經
    臺灣高雄地方法院檢察署檢察官於認定被告並未涉及肇事逃
    逸罪嫌之事實部分論述綦詳，此有該署檢察官96年度偵字第
    31074 號不起訴處分書1 份附卷可參（見偵卷第10頁反面）
    ，所為已符合刑法自首之要件，爰依刑法第62條前段規定減
    輕其刑。爰審酌被告就本案交通事故有所過失，並造成告訴
    人之前開傷害匪淺；被告固坦認己身之過失，惟在事故發生
    後迄今，歷經2 年，尚未與告訴人就所受傷害達成和解，彌
    補告訴人因而受到之傷害，甚而單憑無依據之臆測，恣意質
    疑告訴人確實因其過失駕駛行為肇致之傷勢，心態可議；惟
    念被告僅於80年間涉犯詐欺案件外，並無其他前科，此有臺
    灣高等法院被告前案紀錄表1 份在卷可參（見本院交易卷第
    3 頁），肇事後並停留現場，且嗣並向前往處理員警自首，
    以及告訴人於本件車禍事故之發生無肇事原因，及被告犯罪
    動機、目的、手段等一切情狀，量處如主文所示之刑，並審
    酌本案犯罪情節、被告之資力等情（見本院交易卷第35、36
    頁），併諭知如主文所示易科罰金之折算標準。
  (二)又按，中華民國九十六年罪犯減刑條例業經總統於96年7 月
    4 日以華總一字第09600083761 號公布，並於同年7 月16日
    生效施行，被告上開犯罪行為在96年4 月24日之前，符合該
    條例之減刑條件，亦無同條例第3 條所列不予減刑之情形，
    應依該條例第2 條第1 項第3 款規定，減其宣告刑，爰依該
    條例第2 條第1 項第3 款、第7 條、第9 條規定，予以減刑
    ，並諭知得易科罰金之折算標準，如主文所示。
  (三)另查本件被告所犯屬最重本刑為5 年以下有期徒刑以下之刑
    之罪，而受6 個月以下有期徒刑或拘役之宣告，復無確因不
    執行所宣告之刑，難收矯正之效，或難以維持法秩序之情事
    ，即應於宣告刑度時併予諭知得易科罰金之折算標準，至被
    告應執行之刑是否准予易科罰金，本屬執行檢察官之職權，
    並非法院職權，茲因告訴人陳稱：應不得宣告被告得易科罰
    金等語（見本院交易卷第26、37頁），爰附此敘明。
據上論斷，應依刑事訴訟法第299 條第1 項前段，刑法第284 條
第1 項前段、第41條第1 項前段、第62條前段，刑法施行法第1
條之1 ，中華民國九十六年罪犯減刑條例第2 條第1 項第3 款、
第7 條，判決如主文。
本案經檢察官乙○○到庭執行職務。
中    華    民    國    97    年    11    月    19    日
                  交通法庭  法  官  林建鼎
以上正本證明與原本無異。
如不服本判決應於收受本判決後10日內向本院提出上訴書狀，並
應敘述具體理由，如未敘述上訴理由者，應於上訴期間屆滿後20
日內補提理由書狀於本院（均須按他造當事人之人數附繕本）「
切勿逕送上級法院」。
告訴人如對於本判決不服者，應具備理由請求檢察官上訴，其上
訴期間之計算係以檢察官收受判決正本之日期為準。
中    華    民    國    97    年    11    月    19    日
                            書記官  林秀敏
附錄法條：
中華民國刑法第284條第1項
（過失傷害罪）
因過失傷害人者，處 6 月以下有期徒刑、拘役或 5 百元以下罰
金，致重傷者，處 1 年以下有期徒刑、拘役或 5 百元以下罰金
。


司法院資訊處製作；財團法人民間司法改革基金會備份。
